臺灣臺北地方法院交通事件裁定　　　 100年度交聲字第1585號
原處分機關　臺北市交通事件裁決所
異　議　人
即受處分人　陳昌智
上列受處分人因違反道路交通管理處罰條例案件，對於臺北市交
通事件裁決所民國100年7月25日所為之處分（原處分案號：北市
裁罰字第裁22-AD0000000號），聲明異議，本院裁定如下：
    主  文
異議駁回。
    理  由
一、本件異議人即受處分人陳昌智駕駛穗翔股份有限公司所有車
    牌號碼為EK-3885號自用小客車於民國100年5月30日下午7時
    35分許在臺北市○○○路往臺北方向，經臺北市政府警察局
    北投分局（下稱北投分局）員警舉發因「汽車駕駛人行車速
    度，超過規定之最高時速未滿20公里」違規，依道路交通管
    理處罰條例第40條及第63條第1項第1款之規定逕行舉發，異
    議人不服，於100年6月15日提出陳述，嗣經原處分機關調查
    結果，仍認異議人確有上開違規行為，乃依上揭規定，於10
    0年7月25日以北市裁罰字第裁22-AD0000000號違反道路交通
    管理事件裁決書，裁處罰鍰新臺幣（下同）1600元並記違規
    點數1點。異議人不服上開裁決，於未逾法定20日期限之100
    年7月25日向原處分機關為本件聲明異議。
二、聲明異議意旨略以：異議人駕駛上開車輛於100年6月15日下
    午7 時35分行經上揭路段時，天色已黑，且下坡路段無路燈
    ，當時路況一片漆黑，只能靠車頭燈作為照明，北投分局之
    採證照片可證明當時之漆黑路況。北投分局雖函覆該路段第
    58號燈桿上設有速限40公里標誌，但以當時天色已黑、無路
    燈之情形，只能靠車頭燈作照明之連續彎路下坡路況，行經
    該地之車輛駕駛人並非皆可正常見到限速標誌。方以車速約
    50公里即市區一般速限行駛，其應是守法駕駛人，為此聲明
    異議等語。
三、按汽車駕駛人，行車速度，超過規定之最高時速，除有行車
    速度超過規定之最高時速60公里以上之情形外，處新臺幣 1
    千2百元以上2千4 百元以下罰鍰；又有前開情形者，記違規
    點數1點，道路交通管理處罰條例第40條、第63條第1 項第1
    款分別定有明文。經查：
  (一)異議人駕駛上開自小客車於上揭時、地，以時速54公里之速
    度行經該地，超出該處規定時速限制之40公里，且該路段在
    距測速照相機前約200 公尺處第58號燈桿上設置有速限「40
    」及「常有測速照相，請依速限行駛」之警示牌等情，有臺
    北市政府警察局100年6月9日北市警交大字第AD0000000號舉
    發違反道路交通管理事件通知單、舉發照片及臺北市政府警
    察局北投分局100年6 月27日北市警投分交字第10033805800
    號函附卷可稽（件本院卷第6 頁、第10頁至第11頁），且為
    異議人所不爭執（見本院卷第32頁），此情應堪認定。
  (二)異議人雖辯稱：其於上開時間行經該路段時天色已黑，且下
    坡路段無路燈，當時路況一片漆黑，只能靠車輛本身的車頭
    燈作為照明，行經該地之車輛駕駛人並非皆可正常見到限速
    標誌云云。經查：
  1.上開時間該路段之照明情形，經本院函詢臺北市政府工務局
    公園路燈工程管理處，該處覆以：該路段路燈當晚照明正常
    等語，有該處100年8 月15日北市工公護字第10034308900號
    函在卷可憑，則異議人所稱當時路況一片漆黑等情，是否屬
    實，已非無疑。異議人雖執北投分局之採證照片（見本院卷
    第6 頁）以證明其所述屬實，然該採證照片係測速照相機所
    拍攝，自照片中車牌呈光亮之情狀，可知拍攝當時應有閃光
    之效果，而依常情，拍照時如使用閃光燈，則閃光所及以外
    之範圍，在照片中往往偏向黯淡，是異議人以該照片採證作
    為當時該路段並無路燈之佐證，尚非可取。
  2.按道路交通管理處罰條例第7之2條第1 項對於「行車速度超
    過規定之最高速限或低於規定之最低速限」之違規行為：「
    採用固定或非固定式科學儀器取得證據資料證明者，於一般
    道路須至少於1百公尺，於高速公路、快速公路須至少於3百
    公尺前，明顯標示之」；道路交通標誌標線號誌設置規則第
    7條第1項亦規定：「標誌、標線、號誌應經常維護，保持清
    晰完整及有效性能」，同規則第19條第1項至第3項亦明確規
    定：「標誌除另有規定外，得視需要採用反光材質或安裝照
    明設備。依反光材質製作之標誌不得影響標誌原圖案之形狀
    及顏色。照明設備一律用白色燈光，安裝於標誌牌之內部或
    上方或其他適當之位置」，該等規定旨在提醒用路人應遵循
    速限行駛，且前有以科學儀器採證之測速照相設備，應予注
    意，且就標誌之材質與照明設備之燈光與位置均加以規範，
    以達「明顯」及「清晰」之要求。是判別標誌「明顯」、「
    清晰」與否，應先審酌該等標誌之設置是否符合上揭規範，
    並依一般用路人之客觀標準判定之，而非以個別駕駛人之主
    觀認知或感覺為斷。查上開路段第58號路燈桿上設置之速限
    「40」及「常有測速照相，請依速限行駛」等標誌，設置位
    置高度適中，字體清晰，前方並無足以阻擋駕駛人視線之障
    礙物或遮蔽物存在，有本院函請臺北市政府警察局北投分局
    交通分隊分於白天及夜間拍攝該等號誌之照片在卷可憑（見
    本院卷第25頁）；又該等號誌均採用反光材質製作，亦有臺
    北市交通管制工程處100年8月31日北市交工設字第10032573
    100 號函附卷可參。是應認該等號誌之設置，均符合上揭規
    範，且依一般用路人之客觀標準，無論係在日間有自然光線
    ，或夜間有路燈照明時，皆應可清晰看見該等標誌。縱認異
    議人所述當時路況一片漆黑之情狀屬實，倘異議人確有開啟
    車燈，則採用反光材質製作之該等號誌，亦應屬清晰可見，
    況用路人本有隨時注意並遵循道路標線、標示、標誌指示之
    義務，自不得僅因天候或路燈因素，即減免其注意義務。異
    議人上開所辯，尚不足採。
  (三)綜上，本件事證明確，異議人確有上開違規行為，其所辯尚
    非可採。
四、綜上所述，原處分機關認定異議人駕駛上開車輛於上開時、
    地有超速行駛之違規行為，核無不合，故依據首開道路交通
    管理處罰條例之規定，裁處罰鍰1千6百元，記違規點數1 點
    ，核無違誤。本件異議人之異議為無理由，自應裁定將其異
    議駁回。
據上論斷，應依道路交通事件處理辦法第18條，裁定如主文。
中    華    民    國   100    年    10    月    26    日
                  刑事第四庭  法  官   賴武志
以上正本證明與原本無異。
如不服本裁定應於送達後5日內向本院提出抗告狀。
                              書記官   劉麗英
中    華    民    國   100    年    10    月    26    日